臺灣高等法院臺南分院民事裁定　100年度抗字第149號
抗　告　人　陳美娜
上列抗告人因與相對人合作金庫資產管理股份有限公司間異議之
訴事件，聲請訴訟救助，對於中華民國100年7月21日臺灣臺南地
方法院100年度救字第34號裁定，提起抗告，本院裁定如下：
    主  文
抗告駁回。
抗告訴訟費用新台幣壹仟元由抗告人負擔。
    理  由
一、本件聲請及抗告意旨略以：抗告人因提起債務人異議之訴，
    經原審以100年度補字第292號裁定命聲請人應補繳裁判費新
    臺幣（下同）38,917元，惟伊業已退休無任何收入來源，因
    生活困難實無資力繳納上開裁判費，爰依法聲請訴訟救助。
    又伊之名下雖有遭相對人聲請強制執行之房地，且財產價額
    經估計約為I,960,300元。惟該系爭不動產業經法院查封，
    根本無法處分，且該不動產經法院拍賣結果均無人應買而流
    標，足見該不動產根本無法處分。又原裁定雖認抗告人名下
    另有福特六和汽車一輛之資產云云。惟查，抗告人名下固有
    車號3A-1916號之福特六和汽車，惟該汽車為2000年3月出廠
    ，迄今已十餘年，且該汽車排氣量亦僅有1323CC而已，換言
    之，抗告人名下之車號3A-1916號福特六和汽車，為10餘年
    之老舊車輛，以現今社會之交易價值而言，幾乎形同廢鐵，
    根本無交易價值。至於抗告人於運通國際旅行社有限公司（
    下稱運通公司）1,500,000元投資額，此部份股權業於97年
    間即已因經濟拮据而轉讓於訴外人曾逢斯，有運通公司變更
    登記事項表足憑，是原裁定認抗告人於運通公司1,500,000
    元投資額部分，顯屬誤解。參酌民事訴訟法第107條所謂當
    事人無資力支出訴訟費用者，係指窘於生活，且缺乏經濟信
    用者而言，並非當事人全無財產之謂，當事人雖有財產而不
    能自由處分者，如無籌措款項以支出訴訟費用之信用技能，
    即為無資力支出訴訟費。據此，抗告人業已退休無任何收入
    來源，且抗告人名下之財產，均為無法處分之不動產，或幾
    無經濟價值之老舊車輛，是抗告人爰依民事訴訟法第107條
    規定聲請本件訴訟救助，並無不合。為此，提起抗告請求將
    原裁定撤銷，另為適法之裁定。
二、按當事人因無資力支出訴訟費用者，法院應依聲請，以裁定
    准予訴訟救助。但顯無勝訴之望者，不在此限。法院認定前
    項資力時，應斟酌當事人及其共同生活親屬基本生活之需要
    ；民事訴訟法第107條定有明文。次按聲請訴訟救助者，關
    於無資力支出訴訟費用之事由，應提出性質上能即時調查之
    證據以釋明之，此觀同法第109條第2項、第284條之規定自
    明。又當事人無資力支出訴訟費用者，固得聲請訴訟救助，
    然所謂無資力，係指窘於生活，且缺乏經濟信用者而言；另
    同法第107條所謂當事人無資力支出訴訟費用，並非當事人
    全無財產之謂，當事人雖有財產而不能自由處分者，如無籌
    措款項以支出訴訟費用之信用技能，即為無資力支出訴訟費
    用。易言之，若非取給於自己或家族所必須之生活費不能支
    出訴訟費用，且無籌措款項以支出訴訟費用之信用技能，方
    能謂之為無資力支出訴訟費用。再者，法院調查聲請人是否
    無資力支出訴訟費用，專就聲請人提出之證據為之，如聲請
    人並未提出證據，即應將其聲請駁回，無依職權調查或定期
    命補正之必要（最高法院43年台抗字第152號判例、同院29
    年抗字第179號判例及同院88年度台抗字第161號裁定參照）
    。
三、經查：
  (一)按抗告人以相對人為被告向原法院提起債務人異議之訴之民
    事事件，並同時聲請准予訴訟救助，嗣經原法院於100年7月
    21日以裁定（100年度救字第34號）駁回其訴訟救助之聲請
    ，嗣抗告人不服原法院之裁定而向本院提起抗告；有原法院
    100年度救字第34號民事裁定書及抗告人所提出之民事抗告
    狀各一份在卷可參。
  (二)抗告人雖以上述事由聲請訴訟救助，並於本院提出運通公司
    變更登記事項表為證（見本院卷第5至7頁），然經本院核閱
    原法院依職權調取之抗告人之稅務電子閘門財產所得調件明
    細表記載資料以察，抗告人於99年間除有運通公司之投資額
    1,500,000元之外，尚有該公司之股利憑單2,372元，從而抗
    告人主張並無於運通公司1,500,000元投資額部分，尚非無
    疑。又抗告意旨另以伊所有之系爭房地，已遭法院一再拍賣
    而無人應買，足見該不動產根本無法處分云云，然揆諸常情
    ，尚無法僅憑前揭強制執行程序中之一再拍賣而逕認系爭房
    地已毫無經濟價值，又抗告人亦無法提出其他性質上能即時
    調查之證據，以釋明無以系爭房地籌措款項以支出訴訟費用
    之信用技能，是以仍不得以此遽採為抗告人無資力支出訴訟
    費用之認定，綜上，抗告人未能提出證據以釋明其窘於生活
    且缺乏經濟上之信用，而無資力支出訴訟費用之情事；揆諸
    前揭說明，抗告人所為訴訟救助之聲請即屬無從准許，應予
    駁回。
  (三)依上，原法院對於抗告人所為訴訟救助之聲請，以並未提出
    能即時調查之證據，且亦非無資力之人為由，而駁回其訴訟
    救助之聲請，本院經核其認事用法並無違誤。抗告人抗告意
    旨指摘原裁定不當，求予廢棄，尚無理由，應予駁回。
四、據上論結，本件抗告為無理由，依民事訴訟法第495條之1第
    1項、第449條第1項、第95條、第78條，裁定如主文。
中    華    民    國   100    年    12    月    26    日
                  民事第三庭    審判長法  官  黃崑宗
                                      法  官  蘇重信
                                      法  官  羅心芳
上為正本係照原本作成。
本裁定除以適用法規顯有錯誤為理由外，不得再抗告。如提再抗
告，應於收受送達後十日內向本院提出再抗告狀（須附繕本），
並繳納再抗告費新台幣一千元。
提起再抗告應委任律師或具有律師資格之人之委任狀；委任有律
師資格者，另應附具律師資格證書及釋明委任人與受任人有民事
訴訟法第466條之1第1項但書或第2項所定關係之釋明文書影本。
中    華    民    國   100    年    12    月    26    日
                                      書記官  易慧玲
【附註】
民事訴訟法第495條之1第2項準用同法第466條之1第1、2項規定
：
(1)對於第二審判決上訴，上訴人應委任律師為訴訟代理人。但上
  訴人或其法定代理人具有律師資格者，不在此限。
(2)上訴人之配偶、三親等內之血親、二親等內之姻親，或上訴人
  為法人、中央或地方機關時，其所屬專任人員具有律師資格並
  經法院認為適當者，亦得為第三審訴訟代理人。
民事訴訟法第466條之2第1項：
  上訴人無資力委任訴訟代理人者，得依訴訟救助之規定，聲請
  第三審法院為之選任律師為其訴訟代理人。